【裁判字號】    89,訴,266
【裁判日期】    890531
【裁判案由】    業務侵占
【裁判全文】
臺灣基隆地方法院刑事判決                          八十九年度訴字第二六六號
    公  訴  人  臺灣基隆地方法院檢察署檢察官
    被      告  乙○○
右列被告因業務侵占案件，經檢察官提起公訴 (八十九年度偵字第一四二五號)，本
院判決如左：
    主  文
乙○○連續意圖為自己不法之所有，而侵占對於業務上所持有之物，處有期徒刑捌月
，緩刑肆年。
    事  實
一、乙○○原係設於台北市○○○路○段二一八號五樓之一「甲○○○股份有限公司
    」（下稱千翔公司）之副組長，於民國八十八年六月十日到職後同日，即派往位
    於台北市○○○路三五六號之晴園大廈擔任管理員，職司社區安全維護及代收管
    理費、零用金、電話費等工作，為從事業務之人。乙○○竟自同年七月間起至九
    月間止，意圖為自己不法之所有，並基於概括犯意，乘代收管理費、零用金及電
    話費之機會，變易持有為所有之意思，先後多次侵占業務上掌管之管理費新台幣
    （下同）八萬五千元、零用金五千元、電話費一千八百二十元，未依規定繳回晴
    園大廈管理委員會。嗣因乙○○自同年九月十七日起，未通知千翔公司及晴園大
    廈管理委員會，即無故去職，始為千翔公司查悉上情。
二、案經千翔公司訴由台灣基隆地方法院檢察署檢察官偵查起訴。
    理  由
一、訊據被告乙○○固坦承在任職晴園大廈管理員期間，有代收九萬一千八百二十元
    款項未繳回管理委員會（其中面額七千二百五十元之支票一紙，經被告於起訴後
    之八十九年五月二十二日，返還千翔公司），惟否認有何業務侵占犯行，辯稱：
    伊收取之款項，除一張面額為七千二百五十元之支票放在皮夾中沒有遺失外，其
    餘款項均於搭乘公車時遺失，伊因不敢面對現實而沒有向公司報告，伊沒有侵占
    公司款項云云。經查：
    （一）被告自八十八年六月十日起，經千翔公司派往晴園大廈擔任管理員，職司
          社區安全維護及代收管理費、零用金、電話費等工作，所收款項應交付晴
          園大廈管理委員會轉付千翔公司等情，業據證人即千翔公司法務課長王嘉
          珍於偵查中及本院審理時證述綦詳，並為被告所不否認，且有個人履歷資
          料卡及千翔公司派令各一份在卷可證，告訴人此部分之指訴應堪信為真實
          。
    （二）另被告自八十八年七月間起至九月間止，陸續代收管理費、零用金、電話
          費合計九萬一千八百二十元（扣除已歸還千翔公司面額七千二百五十元之
          支票一紙，尚餘八萬四千五百七十元）並未交付晴園大廈管理委員會轉交
          千翔公司等情，亦為被告迭於偵、審時所自承（見八十九年度偵字第一四
          二五號偵查卷第九頁及本院八十九年五月二十四號訊問筆錄），復經證人
          王嘉珍證明屬實，且有被告收取款項所簽發之單據八紙及晴園大廈管理委
          員會出具之證明書影本一分在卷可憑。
    （三）雖被告辯稱渠所收取之款項，於搭乘公車時遺失，因不敢面對現實，所以
          離職云云。然查被告並未提出任何遺失款項之證據，供本院查證，且其收
          取之現金及支票，既須繳回管理委員會，自應放置於同一處所，並於收取
          當日交出，何以將現金攜帶外出，且將支票及現金分別放置，致使現金遺
          失，此與常理顯然有違。況被告於八十八年九月十七日無故離職，事前既
          未通知千翔公司，該公司多方尋找被告，被告均未與千翔公司聯繫，事隔
          多月，又不將未遺失之支票送回公司，足證被告係因侵占應繳回公司之款
          項後，畏罪情虛而離職，其所辯代收款項遺失云云，無非事後卸責之詞，
          不足採信。
    綜據上述，被告有業務侵占之犯罪事實，灼然甚明，事證明確，其犯行堪以認定
。
二、被告係千翔公司派駐晴園大廈之管理員，為從事業務之人，其對於業務上掌管之
    款項加以侵占，自足以生損害於千翔公司及晴園大廈管理委員會，核其所為，係
    犯刑法第三百三十六條第二項之業務侵占罪。其前後多次業務侵占犯行，時間緊
    接，犯罪構成要件相同，顯係基於概括犯意而為，應依連續犯規定論以一罪，並
    依法加重其刑。雖公訴人未就被告連續侵占之犯行起訴，惟被告多次侵占犯行，
    有連續犯之裁判上一罪關係，本院自應一併審理，附此敘明。爰審酌被告犯罪之
    動機、目的、方法、所侵占金額僅八萬餘元及犯罪後尚未償還被害人，惟表示已
    辦理勞工保險退保，俟辦妥之後將侵占款項返還被害人等一切情狀，量處如主文
    所示之刑。末查被告前因犯詐欺罪經台灣新竹地方法院判處有期徒刑五月，於七
    十五年十二月二十六日執行完畢後，五年以內未曾受有期徒刑以上刑之宣告，有
    本院被告全國前案紀錄表在卷足憑，其因一時失慮，觸犯刑章，經此教訓，應已
    知所警惕，信無再犯之虞，本院因認前開宣告之刑，以暫不執行為適當，併予宣
    告緩刑四年，以啟自新。
據上論斷，應依刑事訴訟法第二百九十九條第一項前段、刑法第五十六條、第三百三
十六條第二項、第七十四條第二款、罰金罰鍰提高標準條例第一條前段，判決如主文
。
本案經檢察官蔡和憲到庭執行職務
中    華    民    國      八十九      年      五      月    三十一      日
                                  臺灣基隆地方法院刑事第二庭
                                          法  官  陳培仁
右正本證明與原本無異。
對於本件判決如有不服，應於收受送達後十日內，向本院提出上訴狀，上訴於臺灣高
等法院，並按他造當事人之人數附具繕本。
                                          書記官  張堅國
中    華    民    國      八十九      年      五      月    三十一      日
附錄本案論罪科刑法條全文
刑法第三百三十六條第二項：
對於業務上所持有之物，犯前條第一項之罪者，處六月以上五年以下有期徒刑，得併
科三千元以下罰金。


司法院資訊處製作；財團法人民間司法改革基金會備份。
